【裁判字號】    99,台上,5889
【裁判日期】    990930
【裁判案由】    傷害致重傷
【裁判全文】
最高法院刑事判決            九十九年度台上字第五八八九號
上  訴  人  台灣高等法院台中分院檢察署檢察官
被      告  甲○○
上列上訴人因被告傷害致重傷案件，不服台灣高等法院台中分院
中華民國九十七年四月八日第二審更審判決（九十七年度上更(一)
字第一四號，起訴案號：台灣台中地方法院檢察署九十五年度偵
字第一二三一五號），提起上訴，本院判決如下：
    主  文
原判決撤銷，發回台灣高等法院台中分院。
    理  由
本件原判決以公訴意旨略稱：被告甲○○與陳耕、張松輝、趙水
發、劉武松，於民國九十五年四月三日二十時許，在台中縣大肚
鄉大東村「金聖宮」，因細故發生爭執，徒手互毆，嗣張松輝夥
同曾新通、劉同行及另一名不詳年籍姓名之成年男子，在大肚鄉
磺溪村文昌一街與福興街之「福興宮」前，以磚或徒手毆打被告
，而被告亦基於傷害人身體之犯意，夥同有犯意聯絡之陳儷文（
已死亡）、劉武松、陳耕、趙水發（以上三人被訴傷害致重傷部
分，均已判決無罪確定）及十多名不詳年籍姓名成年男子持棍棒
或徒手毆打張松輝（其所受普通傷害部分，業已撤回告訴）、曾
新通，使曾新通（起訴書誤繕為曾水通）受有左側外踝骨折、頭
部外傷合併撕裂傷、左眼球破裂術後目前左眼視力無光覺之重傷
害。因認被告共同涉犯刑法第二百七十七條第二項後段之傷害致
重傷罪嫌云云。惟經審理結果，認不能證明被告犯罪，乃撤銷第
一審關於被告部分之科刑判決，改判諭知被告無罪。固非無見。
惟按：審理事實之法院對於被告有利及不利之證據，應一律注意
，詳為調查，綜合全案證據資料，本於經驗法則以定其取捨，並
將取捨證據及得心證之理由於判決內詳為說明，方為適法。又二
人以上以自己共同犯罪之意思，事先同謀，而推由其中一部分人
實行犯罪之行為，其未參與實行之共謀者，依司法院釋字第一０
九號解釋意旨，仍成立共同正犯，即學說上所稱之「共謀共同正
犯」。而傷害致重傷罪係加重結果犯，行為人僅有普通傷害之犯
罪故意，致生其主觀上無預見而客觀上能預見之重傷害結果，乃
令其就該加重結果負責。共同正犯中之一人所引起之加重結果，
其他之人應否同負加重結果之刑責，端視其對此加重結果之發生
客觀上能否預見為斷；而傷害致重傷罪在實體法上既評價為一罪
，刑罰權單一，在訴訟法上為不可分割之單一訴訟客體，法院僅
能以一判決合一審判，以終結其訴訟關係，自不待言。本件原審
改判被告甲○○無罪，係以：經對比事發時在場之證人曾新通、
張松輝及陳儷文於第一審經交互詰問之證述內容，查無明確證據
足以證明被告有出手毆打曾新通，及對於曾新通發生重傷害之加
重結果客觀上有所預見，被告之犯行即屬不能證明云云，為其論
據。然證人即告訴人曾新通於第一審審理時結證：「（是何人叫
那些人毆打你？）剛開始是綽號為「必雕」〈按：即被告〉之人
，叫綽號「阿文」〈按：即陳儷文〉之人打我。」、「（綽號「
必雕」的人現在是否在庭？）不在，是在庭外的被告甲○○。」
、「（你剛才供述甲○○叫陳儷文打你，當時甲○○如何說的？
）當時我已經下車，甲○○指著我說：那個人也是，打給他死。
」（見第一審卷第二０三、二０八頁）；另一證人張松輝則證稱
：「（哪些人毆打曾新通？）對方駕駛四部車，一部機車。」、
「（騎乘機車者為何人？）甲○○。」、「（你是否一下車就被
人毆打？）我是一下車先走到甲○○那邊，然後他們一群人才到
甲○○身邊，當時陳儷文拿著鋁棒，站在甲○○旁邊，甲○○則
坐在地上，甲○○指著我給陳儷文看，並說：就是他，讓他死。
」（見第一審卷第二一二至二一五頁）。告訴人曾新通所證：「
甲○○指著我說：那個人也是，打給他死。」，核與證人張松輝
結證：「甲○○指著我給陳儷文看，並說：就是他，讓他死。」
等情，如出一轍，證人陳儷文亦證以：「甲○○要求我要救他…
…」、「為了挺甲○○，曾新通又先打了我一下，所以我才會開
始打他」云云（見第一審卷第二一八至二二三頁）。究竟告訴人
曾新通所為與張松輝所陳情節雷同之上開證述，是否屬實？如果
屬實，被告是否已抵現場指揮陳儷文等人實行傷害行為，即有研
求餘地。曾新通該項證言佐以卷內其他證據資料，能否資為不利
被告之認定？原審並未詳加斟酌審認，說明其如何取捨證據及得
心證之理由，遽行判決，自嫌速斷，而有判決理由不備之違誤。
倘被告與陳儷文等人有共同傷害曾新通之犯意聯絡，則關於被告
就曾新通發生重傷害之加重結果客觀上能否預見一節，自應綜合
案發當時對曾新通實行傷害行為之人數、所持器械、有無人在場
喝打等客觀情事，本於經驗法則詳加研判，原審未斟酌及此，遽
認無證據足以證明被告客觀上有所預見，併有可議。以上或為上
訴意旨所指摘，或為本院得依職權調查之事項，應認原判決仍有
撤銷發回之原因。又刑法第二百七十七條第二項之傷害致重傷罪
，並非告訴乃論之罪，告訴人曾新通固於第一審當庭具狀表示撤
回告訴（見第一審卷第一八六頁），但第一審判決諭知被告被訴
傷害部分公訴不受理，係針對被告被訴共同傷害張松輝部分而言
，與被訴對曾新通犯傷害致重傷罪部分無涉（見原判決理由五）
，此觀起訴書及第一審判決理由欄「參」之記載即明，發回後應
併注意及之，附此敘明。
據上論結，應依刑事訴訟法第三百九十七條、第四百零一條，判
決如主文。
中    華    民    國  九十九  年    九    月   三十   日
                      最高法院刑事第三庭
                          審判長法官  林  增  福
                                法官  張  清  埤
                                法官  陳  世  雄
                                法官  何  菁  莪
                                法官  王  居  財
本件正本證明與原本無異
                                      書  記  官
中    華    民    國  九十九  年    十    月    五    日
                                                      K

司法院資訊處製作；財團法人民間司法改革基金會備份。
